臺灣臺南地方法院臺南簡易庭民事判決
110年度南簡字第182號
原      告  徐豐銘  
            吳妃敏  
上列二人
訴訟代理人  邱霈云律師(財團法人犯罪被害人保護協會律師)
被      告  黃明雅  


訴訟代理人  王進輝律師
上列被告因過失致死案件，原告提起刑事附帶民事訴訟請求侵權
行為損害賠償，經本院刑事庭裁定（108年度交重附民字第50號
）移送前來，本院於民國110年8月12日言詞辯論終結，判決如下
：
    主  文
被告應給付原告徐豐銘新臺幣貳拾陸萬肆仟玖佰柒拾肆元，及自
民國一○九年一月五日起至清償日止，按週年利率百分之五計算
之利息。
被告應給付原告吳妃敏新臺幣貳拾陸萬零貳佰柒拾元，及自民國
一○九年一月五日起至清償日止，按週年利率百分之五計算之利
息。
原告其餘之訴駁回。
訴訟費用由被告負擔千分之五，餘由原告負擔。
本判決原告徐豐銘、吳妃敏勝訴部分，均各得假執行。但被告分
別以貳拾陸萬肆仟玖佰柒拾肆元、新臺幣貳拾陸萬零貳佰柒拾元
為原告徐豐銘、吳妃敏預供擔保，各得免為假執行。
原告其餘假執行之聲請駁回。
    事實及理由
一、原告起訴主張：原告為被害人徐晏傑之父母。被告於民國10
    8年5月8日12時53分許，駕駛車牌號碼000-0000號自小客車
    ，沿臺南市北區和緯路5段東向西行駛，行經該路段與西賢
    路岔口時，撞擊由西賢路南向北行駛之被害人徐晏傑，致徐
    晏傑人車倒地因胸腹部撞挫傷併肋骨骨折致氣胸併腹腔內出
    血而死亡。被告於上揭時、地，駕駛車輛經路口黃燈時，應
    注意車前狀況並隨時採取必要措施，依當時情形，並無不能
    注意情事，被告竟未注意前方有徐晏傑來車，致撞擊肇事，
    且撞倒徐晏傑後，車輛操作不當，造成徐晏傑死亡結果，應
    負過失責任。依現場監視錄影畫面，被告撞擊徐晏傑，徐晏
    傑噴飛至紅磚人行道，有挺身作起身動作，未及起身前，被
    告所駕自小客車隨即衝上紅磚道，輾壓過徐晏傑身體，過程
    無煞車動作，造成徐晏傑上開傷勢而造成死亡結果，自應負
    賠償責任。原告徐豐銘因徐晏傑死亡而支出殯葬費新臺幣(
    下同)147,900元。原告徐豐銘61年2月13日生，原告吳妃敏6
    2年11月24日生，依勞工退休條例退休年齡65歲推定原告退
    休後有受扶養必要。又依內政部公布107年簡易生命表臺南
    市男性65歲平均餘命為17.85年，女性為21.25年。再參酌行
    政院主計處公布家庭收支調查107年度臺南市平均每人消費
    支出金額為19,536元。原告有子女兩人，由兩子女平均分擔
    扶養費用，則徐豐銘可受扶養金額為2,092,305元(計算式：
    19,536×12月×17.85÷2＝2,092,305元)，原告吳妃敏可受扶養
    金額為2,490,840元(計算式：19,536元×12月×21.25÷2＝2,49
    0,840元)。原告徐豐銘47歲，吳妃敏46歲，平日共同經營早
    餐店維生。徐晏傑為唯一男丁，甫23歲，剛出社會就業，全
    家正當享天倫之樂之際，突遭此橫禍，對原告心靈造成之傷
    痛，不言可喻，自受有相當之損害，故請求被告賠償原告徐
    豐銘慰撫金3,500,000元，賠償原告吳妃敏慰撫金3,200,000
    元。並聲明：⒈被告應賠償原告徐豐銘5,740,205元，賠償原
    告吳妃敏5,690,840元，及均自起訴狀繕本送達翌日起至清
    償日止，按週年利率百分之5計算之利息。⒉訴訟費用由被告
    負擔。⒊願供擔保請准宣告假執行。
二、被告之答辯：本件車禍主因係因徐晏傑闖紅燈，被告為肇事
    次因，臺南市車輛行車事故鑑定委員會、臺南市車輛行車事
    故鑑定覆議委員會均同此鑑定意見。對於殯葬費無意見。原
    告現在及將來可能取得財產足以維持生活，即無受扶養之權
    利。原告請求之慰撫金過高，請求酌減。本件車禍被害人為
    肇事主因，被告為肇事次因，請依比例減輕賠償金額。又原
    告於本件車禍後已各領取強制汽車責任保險金1,000,405元
    應自賠償金中扣除。並聲明：⒈原告之訴駁回。⒉訴訟費用由
    原告負擔。⒊如受不利判決，願供擔保請准宣告免為假執行
    。
三、得心證之理由：
(一)按因故意或過失，不法侵害他人之權利者，負損害賠償責任
    ；汽車、機車或其他非依軌道行駛之動力車輛，在使用中加
    損害於他人者，駕駛人應賠償因此所生之損害，民法第184
    條第1項前段、第191條之2前段分別定有明文。又按汽車行
    駛時，駕駛人應注意車前狀況，並隨時採取必要之安全措施
    ，道路交通安全規則第94條第3項定有明文。查：
  ⒈被告於108年5月8日中午12時53分許，駕駛車牌號碼000-0000
    號自用小客車，沿臺南市北區和緯路5段由東向西行駛，途
    經臺南市北區和緯路5段與西賢街口於黃燈進入路口時，原
    應注意車前狀況，隨時採取必要安全措施，而依當時天候晴
    、日間自然光線、柏油路面乾燥無缺陷，且無障礙物、視距
    良好等情，並無不能注意之情事，竟疏未注意車前狀況，並
    採取必要安全措施，適有徐晏傑騎乘車牌號碼000-000號普
    通重型機車沿臺南市北區西賢街由南向北闖越紅燈行駛，兩
    車因而發生碰撞，致使徐晏傑人車倒地，被告於兩車碰撞後
    ，復未採取煞車之安全措施，其所駕駛之自小客車因而輾過
    徐晏傑之身體，並前行逾50公尺後始停止於和緯路東向西之
    外側車道。徐晏傑經送永康奇美醫院急救，然因胸腹部撞挫
    傷併肋骨骨折致氣血胸併腹腔內出血，於同日下午2時6 分
    不治死亡等事實，經臺灣臺南地方檢察署檢察官以108年度
    偵字第13437號提起公訴，本院刑事庭以108年度交易字第91
    7號判決判處被告犯過失致人於死罪，處有期徒刑4月（得易
    科罰金），經檢察官上訴後，臺灣高等法院臺南分院以109
    年度交上易字第390號判決上訴駁回確定等情，經本院調取
    前揭刑事卷宗全卷(電子卷證)核閱無誤，自堪信原告此部分
    之主張為真實。
  ⒉本件交通事故之發生，係因被告駕駛上開車輛，違反前揭交
    通規範所致，被告既應依遵守前揭交通規則，本件事故發生
    當時天候晴、日間自然光線、柏油路面乾燥無缺陷，且無障
    礙物、視距良好等情，有刑事卷所附道路交通事故調查報告
    表㈠可資參照，客觀上並無不能注意之情事，被告疏未注意
    而導致本件事故發生，其就本件事故之發生確有過失至明。
    被告因上開過失行為致生本件車禍，導致徐晏傑死亡，被告
    之過失行為與徐晏傑死亡結果間有相當因果關係(至於徐晏
    傑闖越紅燈之過失部分，涉及與有過失之認定，詳後說明)
    ，被告自應負侵權行為損害賠償責任，堪可認定。
(二)按不法侵害他人致死者，對於支出醫療及增加生活上需要之
    費用或殯葬費之人，亦應負損害賠償責任；被害人對於第三
    人負有法定扶養義務者，加害人對於該第三人亦應負損害賠
    償責任；不法侵害他人致死者，被害人父、母、子、女及配
    偶，雖非財產上之損害，亦得請求賠償相當之金額，民法第
    192條第1項、第2項、第194條分別定有明文。茲就原告主張
    其所受損害項目及金額是否可採，分述如下：
　⒈喪葬費用部分：原告徐豐銘主張支出徐晏傑喪葬費用147,900
    元，業據其提出納骨堂收據、喪葬禮儀服務證明單、殯葬設
    施規費明細表為證，並為被告所不爭執，堪認原告受有該部
    分損害。是原告徐豐銘請求被告給付147,900元，應准許之
    。
　⒉扶養費損害部分：
　　⑴按被害人對於第三人負有法定扶養義務者，加害人對於該
      第三人亦應負損害賠償責任，民法第192條第2項定有明文
      。次按直系血親相互間互負扶養之義務；負扶養義務者有
      數人而其親等同一時，應各依其經濟能力，分擔義務；受
      扶養權利者，以不能維持生活而無謀生能力者為限。前項
      無謀生能力之限制，於直系血親尊親屬不適用之；扶養之
      程度，應按受扶養權利者之需要，與負扶養義務者之經濟
      能力及身分定之，民法第1114條第1款、第1115條第3 項
      、第1117條、第1119條分別定有明文。次按直系血親尊親
      屬，如能以自己財產維持生活者，自無受扶養之權利；易
      言之，直系血親尊親屬受扶養之權利，仍應受「不能維持
      生活」之限制。所謂「不能維持生活」，係指不能以自己
      之財產維持生活，係專指財力而言，與有無謀生能力無關
      。再按扶養之程度，應按受扶養權利者之需要，與負扶養
      義務者之經濟能力及身分定之，民法第1119條定有明文。
      又按負扶養義務者有數人時，直系血親卑親屬為第一順序
      扶養義務人；夫妻互負扶養之義務，其負扶養義務之順序
      與直系血親卑親屬同，其受扶養權利之順序與直系血親尊
      親屬同，民法第1115條第1項第1款、第1116條之1亦分別
      定有明文。又扶養費之支出，係依時日之經過漸次給付，
      倘被害人請求為一次給付，應依霍夫曼式計算法按週年利
      率百分之5扣除中間利息。
　　⑵被害人徐晏傑為原告之子，原告徐豐銘係61年2月13日生，
      吳妃敏係62年11月24日生(交重附民字卷第25頁)，於徐晏
      傑死亡時，年齡分別為47歲、46歲，依內政部統計處公布
      之107年度臺南市簡易生命表估計，原告徐豐銘尚有餘命3
      3年，原告吳妃敏尚有餘命38.38年；參酌勞動基準法第54
      條第1項第1款規定強制退休之65歲，兼衡原告陳明目前其
      二人自營早餐店，每天營業額約1,000餘元等情，佐以卷
      附其等107年度全國財產稅總歸戶財產查詢清單所載財產
      情形，堪認原告二人於65歲前應無不能維持生活之情形，
      惟於年滿65歲後，應達不能維持生活之程度，而107年度
      臺南市男性65歲平均餘命為17.85年，女性為21.25年。準
      此，原告徐豐銘因不能維持生活而須受被害人徐晏傑扶養
      之年限，尚有17.85年；原告吳妃敏因不能維持生活而須
      受徐晏傑扶養之年限，尚有21.25年。
　　⑶原告主張以行政院主計處所公布之107年度臺南市平均每人
      每月消費支出19,536元（即每人每年234,432元；計算式
      ：19,536×12＝234,432】）作為計算扶養費用之基準，經
      核並無顯然過高而不可採之情形，自屬合理妥適。又依前
      揭說明，夫妻亦互負扶養義務，再原告於87年7月11日另
      尚有生育一女，於原告二人65歲應受扶養之時，該女亦應
      有扶養能力，是被害人徐晏傑應負之扶養義務應為3分之1
      。準此，依霍夫曼計算法（年別單利百分之5複式）扣除
      中間利息，計算1次給付之數額（首期給付不扣除中間利
      息），原告徐豐銘得請求被告賠償之扶養費用共計應為1,
      015,548元【計算方式：(234,432×12.00000000+(234,432
      ×0.85)×(13.00000000-00.00000000))÷3=1,015,547.0000
      00000；其中12.00000000為年別單利5%第17年霍夫曼累計
      係數，13.00000000為年別單利5%第18年霍夫曼累計係數
      ，0.85為未滿一年部分折算年數之比例(17.85[去整數得0
      .85])。採四捨五入，元以下進位】；原告吳妃敏得請求
      之扶養費為1,151,688元【計算方式：(234,432×14.00000
      000+(234,432×0.25)×(15.00000000-00.00000000))÷3=1,
      151,687.00000000。其中14.00000000為年別單利5%第21
      年霍夫曼累計係數，15.00000000為年別單利5%第22年霍
      夫曼累計係數，0.25為未滿一年部分折算年數之比例(21.
      25[去整數得0.25])。採四捨五入，元以下進位】。
　　⑷綜上，原告徐豐銘、吳妃敏各得請求1,015,548元、1,151,
      688元之扶養費損失，為有理由，應予准許。逾此範圍之
      請求，為無理由，應予駁回。
　⒊不法侵害他人之人格權，被害人受有非財產上損害，請求加
    害人賠償相當金額之慰撫金時，法院對於慰撫金之量定，應
    斟酌實際加害情形、所造成之影響、被害人痛苦之程度、兩
    造之身分地位經濟情形及其他各種狀況，以核定相當之數額
    。查原告為被害人徐晏傑之父母，被害人因被告之上開侵權
    行為死亡，致原告二人痛失愛子，原告精神上受有相當之痛
    苦，自屬必然，從而其等請求精神慰撫金，自屬正當。又被
    害人為原告之長子，原告在毫無心裡準備下，突喪愛子，天
    人永隔，哀痛逾恆。而原告自營早餐店，有如前揭財產情形
    ，另被告於本件侵權行為發生時年滿43歲，自陳其職業為老
    師，月入4至5萬元等兩造之身分、地位、經濟能力及原告所
    受痛苦之程度等一切情狀，認為原告徐豐銘、吳妃敏請求之
    精神慰撫金，以各2,000,000元為適當。
　⒋基上，原告徐豐銘得向被告請求喪葬費147,900元、扶養費1,
    015,548元、精神慰撫金2,000,000元，共計3,163,448元；
    原告吳妃敏得向被告請求扶養費1,151,688元、精神慰撫金2
    ,000,000元，共計3,151,688元。
(三)按損害之發生或擴大，被害人與有過失者，法院得減輕賠償
    金額，或免除之，民法第217條第1項亦定有明文。復按民法
    第192條第1項規定，係間接被害人得請求賠償之特例。此項
    請求權，自理論言，雖係固有之權利，然其權利係基於侵權
    行為之規定而發生，自不能不負擔直接被害人之過失，倘直
    接被害人於損害之發生或擴大與有過失時，依公平之原則，
    亦應有民法第217條過失相抵規定之適用。再按汽車行駛至
    交岔路口，其行進、轉彎，應遵守燈光號誌；駕駛人應注意
    車前狀況，並隨時採取必要之安全措施，道路交通安全規則
    第102條第1項第1款、第94條第3項各有明文。本件車禍經送
    臺南市車輛行車事故鑑定委員會鑑定及覆議結果，認為：「
    一、徐晏傑駕駛普通重型機車，未依號誌指示行駛，闖越紅
    燈，為肇事主因。二、黃明雅駕駛自小客車，行經路口未注
    意車前狀況，未採取必要之安全措施，為肇事次因。」，有
    該委員會108年7月25日南市交鑑字第1080786294號函暨南鑑
    0000000案鑑定意見書、臺南市政府109年2月21日府交運字
    第1090243729號函暨南覆0000000案覆議委員會覆議意見書
    在卷可參（調閱之刑事卷的相驗卷第159-162頁、刑事第一
    審卷第129-132頁）。另本件另送國立澎湖科技大學鑑定結
    果認為「B小客車(即被告駕駛之上開車輛)超速黃燈行經路
    口，見機車(即被害人徐晏傑騎乘之上開機車)有其左側橫越
    接近，向右側閃避並煞車減速不及，撞及機車並輾壓倒地騎
    士，導致事故之發生，明顯違反道路交通安全規則第93條第
    1項...、第94條第3項...規定。A機車見右前方小客車之直
    線接近，在號誌紅燈的狀態下，逕行於路口內左轉轉彎行進
    ，導致事故之發生，明顯違反道路交通安全規則第102條第1
    項第1、7款...規定。是本案肇事責任之歸屬如下：⒈徐晏傑
    駕駛普通重型機車，未依號誌指示行駛，闖越紅燈，為肇事
    主因。⒉黃明雅超速駕駛自小客車，黃燈進入路口，未採取
    必要之安全措施，為肇事次因。」，有該大學110年6月28日
    澎科大行物字第110006011號函附鑑定意見書在卷可閱(南簡
    字卷第37-66頁)。依此，上開鑑定均認為被告之過失行為乃
    本件車禍事故之肇事次因，被害人則為肇事之主因。經核前
    揭鑑定意見，與卷內全般卷證可以相符，該等鑑定意見應屬
    可採。基此，本院衡酌本件車禍發生過程及前揭刑事卷宗所
    現事證等各節，因認本件車禍事故，被告對於本件車禍之發
    生應負百分之40之過失責任。經計算後，原告徐豐銘得請求
    之損害賠償金額為1,265,379元(計算式：3,163,448×40％＝1,
    265,379元，元以下4捨5入)。原告吳妃敏得請求之損害賠償
    金額為1,260,675元(計算式：3,151,688×40％＝1,260,675元
    ，元以下4捨5入)。
(四)按保險人依本法規定所為之保險給付，視為被保險人損害賠
    償金額之一部分；被保險人受賠償請求時，得扣除之。強制
    汽車責任保險法第32條定有明文。查兩造均不爭執原告已各
    領取強制汽車責任保險金1,000,405元，依上開規定，該保
    險理賠金即應視為加害人損害賠償金額之一部分而予以扣除
    。依此，原告徐豐銘得請求賠償金額為264,974元(計算式：
    1,265,379－1,000,405＝264,974元)，原告吳妃敏得請求賠償
    金額為260,270元(計算式：1,260,675－1,000,405＝260,270
    元)。
(五)按給付無確定期限者，債務人於債權人得請求給付時，經其
    催告而未為給付，自受催告時起，負遲延責任。其經債權人
    起訴而送達訴狀，或依督促程序送達支付命令，或為其他相
    類之行為者，與催告有同一之效力。遲延之債務，以支付金
    錢為標的者，債權人得請求依法定利率計算之遲延利息。應
    付利息之債務，其利率未經約定，亦無法律可據者，週年利
    率為百分之五。民法第229條第2項、第233條第1項前段及第
    203條定有明文。本件原告對於被告之侵權行為損害賠償請
    求權，均屬給付未有確定期限之金錢債權，揆諸上揭規定，
    原告主張被告應給付自附帶民事訴訟起訴狀繕本送達被告翌
    日即109年1月5日起（交重附民字卷第27頁），至清償日止
    ，按週年利率百分之5計算之利息，於法有據，應予准許。
(六)綜上，原告徐豐銘本於侵權行為之法律關係，請求被告給付
    264,974元，原告吳妃敏本於侵權行為之法律關係，請求被
    告給付260,270元，及均自109年1月5日起至清償日止，按週
    年利率百分之5計算之利息，洵無不合，應予准許。逾此範
    圍之請求，則無理由，應予駁回。
四、按各當事人一部勝訴、一部敗訴者，其訴訟費用，由法院酌
    量情形，命兩造以比例分擔或命一造負擔，或命兩造各自負
    擔其支出之訴訟費用；又按共同訴訟人，按其人數，平均分
    擔訴訟費用。民事訴訟法第79條、第85條第1項各有明文。
    本件原告之訴為一部有理由，一部無理由，本院酌量兩造訴
    訟之勝敗情形，就訴訟費用之負擔比例，判決如主文第4項
    所示。又本判決原告勝訴部分，為適用簡易程序所為被告敗
    訴之判決，依民事訴訟法第389條第1項第3款規定，應依職
    權宣告假執行。原告就此部分聲明願供擔保准為假執行宣告
    ，僅在促請法院注意，本院毋庸為准駁之諭知。本院併依被
    告之陳明，宣告被告得供擔保，免為假執行。至原告敗訴部
    分，其假執行之聲請即失所附麗，應予駁回。
五、據上論結，原告之訴為一部有理由，一部無理由，依民事訴
    訟法第436條第2項、第79條、第85條第1項前段、第389條第
    1項第3款、第392條第2項，判決如主文。
中　   華 　 民 　 國　 110　  年　　9　　月　　2　　日
                   臺灣臺南地方法院臺南簡易庭
                           法  官  盧亨龍
以上正本係照原本作成。 
如不服本判決，應於送達後20日內，向本院提出上訴狀並表明上
訴理由（須附繕本）。如委任律師提起上訴者，應一併繳納上訴
審裁判費。
中　　華　　民　　國　　110 　年　　9 　　月　　7 　　日
                          書記官  謝婷婷